臺灣臺北地方法院交通事件裁定　　　 100年度交聲字第1462號
原處分機關　臺北市交通事件裁決所
異　議　人
即受處分人　李宣慶
上列異議人因違反道路交通管理處罰條例事件，對於臺北市交通
事件裁決所中華民國100 年5 月18日所為之處分（原處分案號：
北市裁催字第22-AEX720041 號）聲明異議，本院裁定如下：
    主  文
原處分撤銷。
李宣慶汽車駕駛人，駕駛汽車經測試檢定酒精濃度超過規定標準
，吊扣輕型機器腳踏車駕駛執照拾貳個月，並應接受道路交通安
全講習。
    理  由
一、原處分意旨係以：異議人即受處分人李宣慶於民國98年2 月
    7 日凌晨2 時3 分許，駕駛車牌號碼RT3-432 號輕型機車，
    行經臺北市○○○路與八德路交岔路口時，經員警檢驗其呼
    氣酒精濃度達每公升0.58毫克，超過規定標準值（每公升0.
    55毫克以上），為警製單舉發，乃依道路交通管理處罰條例
    第35條第1 項第1 款，違反道路交通管理事件統一裁罰基準
    及處理細則第41、43、44、67條等規定，裁處受異議人罰鍰
    新臺幣（下同）45,000元，並吊扣駕駛執照（應指「輕型機
    器腳踏車駕駛執照」，本件吊扣機車駕駛執照1 年部分已執
    行完畢）12個月，及施以道路交通安全講習之處分。
二、聲明異議意旨略以：異議人李宣慶前揭交通違規行為，業經
    檢察官緩起訴處分易服勞務60小時確定，異議人已於99年4
    月3 日完成勞務，異議人當初聲請勞動服務，係基於經濟上
    困難，不知另有監理機關之45,000元罰鍰需繳納，異議人所
    受緩起訴處分既已執行完畢，基於一罪不二罰原則，爰聲請
    准予免繳或酌減上開罰鍰等語。
三、按汽車駕駛人，駕駛汽車經測試檢定，酒精濃度超過規定標
    準者，處15,000元以上60,000元以下罰鍰，並當場移置保管
    其車輛及吊扣其駕駛執照1 年；又按汽車駕駛人，違規肇事
    受吊扣駕駛執照處分及有同條例第35條第1 項之情形者，應
    接受道路交通安全講習。道路交通管理處罰條例第35條第1
    項第1 款、第24條第1 項第2 款固定有明文。惟按一行為同
    時觸犯刑事法律及違反行政法上義務規定者，依刑事法律處
    罰之。但其行為應處以其他種類行政罰或得沒入之物而未經
    法院宣告沒收者，亦得裁處之；前項行為如經不起訴處分或
    為無罪、免訴、不受理、不付審理之裁判確定者，得依違反
    行政法上義務規定裁處之，行政罰法第26條定有明文，此即
    所謂一事不二罰原則，探究其立法目的，無非以一行為同時
    觸犯刑事法律及違反行政法上義務規定時，由於刑罰與行政
    罰同屬不法行為之制裁，而刑罰之懲罰作用較強，依刑事法
    律處罰即足資警惕，實無一事二罰再處行政罰之必要，且刑
    事法律處罰，由法院依法定程序為之，較符合正當法律程序
    ，應予優先適用。但刑事處罰所無之沒入或其他種類行政罰
    ，因兼具維護公共秩序之作用，為達行政目的，行政機關仍
    得併予裁處。故汽車駕駛人酒後駕車時，如同時觸犯刑法第
    185 條之3 之公共危險罪者，道路交通主管機關除依上開行
    政罰法第26條第1 項但書規定，處以其他種類行政罰外，關
    於行政罰鍰部分，即應依行政罰法第26條、道路交通管理處
    罰條例第10條等規定移送地方法院檢察署處理。其後非有行
    政罰法第26條第2 項所定不起訴等事由，不得再依道路交通
    管理處罰條例第35條第1 項第1 款規定，裁處行為人罰鍰。
    至酒後駕車經檢察官為緩起訴處分，並命駕駛人向公益團體
    捐款或提供義務勞務者，駕駛人係履行檢察官為緩起訴處分
    命令，此等命令名義上雖非刑罰，但仍是一種特殊的處遇措
    施，造成駕駛人之財產減少或義務增加，性質上亦屬干預人
    民自由之處分，與刑事制裁無異，實質上則為刑事處罰（臺
    灣高等法院96年11月刑事庭庭長法律問題研討會決議、臺灣
    高等法院暨所屬法院98年法律座談會刑事類提案第24號決議
    參照），仍有行政罰法第26條第1 項前段「一事不二罰」規
    定之適用，先予敘明。
四、經查：
  (一)按道路交通管理處罰條例第87條第1 項規定：「受處分人不
    服第8 條主管機關所為之處罰，得於接到裁決書之翌日起20
    日內，向管轄地方法院聲明異議。」此條文中所謂之「處罰
    」，應指包括對受處分人裁處之違規事實是否正當，及裁罰
    所引用之法條是否適當而言，蓋此二者有不可分離之關係，
    即聲明異議應以交通違規行為為標的，非以處罰項目為範圍
    。原處分對於異議人酒後駕車部分之處罰，係基於單一違規
    行為，依據同一法律規定（道路交通管理處罰條例第35條第
    1 項第1 款、第24條第1 項第2 款）所為之處罰，其處罰方
    式雖有3 種，然實際則為單一處分，無法割裂，故異議人聲
    明異議時雖僅就原處分裁處罰鍰之部分聲明異議，惟基於上
    開原則，原處分就異議人酒後駕車行為所違反道路交通管理
    處罰條例規定而裁處之裁決全部，均在聲明異議範圍內，應
    受法院審查，先予敘明。
  (二)本件異議人於98年2 月6 日晚間10時許，在臺北市○○區○
    ○街某餐廳內飲酒後，猶騎乘車牌號碼RT3-432 號輕型機車
    離開，於翌日（即2 月7 日）凌晨2 時3 分許，行經臺北市
    松山區○○○路○ 段123 巷6 弄口時，為警攔查，經施以酒
    精濃度呼氣測試測定值達每公升0.58毫克，員警即製單舉發
    等事實，為異議人先前為於警詢及臺灣臺北地方法院檢察署
    檢察官偵查中供承屬實，且有酒精測試紀錄紙、刑法第185
    條之3 案件測試觀察紀錄表、臺北市政府警察局舉發違反道
    路交通管理事件通知單影本各1 份在卷可參，是則異議人酒
    後駕車上路而有道路交通管理處罰條例第35條第1 項第1 款
    之違規一節，自堪認定。
  (三)又異議人為警查獲後，其酒後不能安全駕駛動力交通工具之
    行為，另經臺灣臺北地方法院檢察署檢察官以98年度偵字第
    5329號為緩起訴處分，緩起訴處分期間為1 年，並命異議人
    應於緩起訴處分確定之日起10個月內，向指定之公益團體、
    地方自治團體或社區提供60小時之義務勞務，並參加交通安
    全講習課程6 小時，上開緩起訴處分經依職權送再議後，為
    臺灣高等法院檢察署駁回，異議人有於上開期限內履行60小
    時之義務勞務完畢，且緩起訴期間於99年6 月4 日期滿等情
    ，有前揭緩起訴處分書、臺灣高等法院檢察署98年度上職議
    字第6454號處分書、臺灣臺北地方法院檢察署檢察官執行緩
    起訴命令通知書、臺灣臺北地方法院檢察屬義務勞務工作日
    誌、交通安全法治教育講習選課表、心得報告、刑案系統觀
    護終結原因表各1 份在卷可證，是上開事實亦堪認定。
  (四)據上，異議人雖有於裁決書上所載時、地酒後駕車而違反道
    路交通管理處罰條例第35條第1 項第1 款規定之違規行為，
    然異議人上開酒後駕車之行為，係屬同時觸犯刑事法律及違
    反行政法上義務規定之行為，且前經緩起訴處分確定，異議
    人業已履行60小時之義務勞動服務，已產生實質刑罰之效果
    ，從而，揆諸上開行政罰法第26條規定與前揭說明，原處分
    機關對異議人上開酒後駕車之違規行為予以裁罰時，就其行
    為應處以其他種類行政罰部分，即吊扣重型機車駕駛執照12
    個月（本件業於98年至5 月19日起至99年5 月18日止執行完
    畢）及施以道路交通安全講習部分，係屬於行政罰法第2 條
    第1 、4 款之「其他種類行政罰」，依同法第26條第1 項但
    書規定，並無上開一事不二罰之問題，固仍得予以裁處，惟
    就裁處罰鍰部分，即不得予以重複處罰。
五、綜上所述，異議人確有在上開時、地，因酒後駕駛車輛，經
    測試呼氣中酒精濃度超過規定標準之違規行為，原處分機關
    裁處異議人吊扣駕駛執照12個月（異議人業已繳送駕駛執照
    吊扣12個月），並應參加道路交通安全講習之其他種類行政
    罰部分，於法並無不合，然原處分機關裁處異議人罰鍰之行
    政裁罰部分，即有未恰。本件異議人於聲明異議狀雖僅請求
    撤銷罰鍰部分之處分，其餘部分則未明確提及，惟該施以道
    路交通安全講習及吊扣駕駛執照部分與其交通違規行為是否
    存在既無從分離，本院自應予以審理，爰將原處分撤銷，並
    自為裁罰如主文第二項所示，以資適法。
六、據上論斷，應依道路交通事件處理辦法第19條前段，道路交
    通管理處罰條例第24條第1 項第2 款、第68條第2 項，裁定
    如主文。
中    華    民    國   100    年     7    月     4    日
                  交通法庭    法  官  陳思帆
上正本證明與原本無異。
如不服本裁定，應於裁定送達後5日內向本院提出抗告狀。
                              書記官  林素霜
中    華    民    國   100    年     7    月     8    日